【裁判字號】    94,易,221
【裁判日期】    950105
【裁判案由】    竊盜
【裁判全文】
臺灣屏東地方法院刑事判決               94年度易字第221號
公  訴  人  臺灣屏東地方法院檢察署檢察官
被      告  丙○○
                    （現於臺灣屏東監獄竹田分監執行中）
上列被告因竊盜案件，經檢察官提起公訴（93年度偵字第3857
號），本院判決如下：
    主  文
丙○○連續竊盜，累犯，處有期徒刑捌月。
    事  實  及  理  由
一、犯罪事實：
    丙○○基於意圖為自己不法所有之概括犯意，於93年2 月
    27 日18 時30分許，在屏東縣枋寮鄉○○村○○路○ 段北上
    車道之「3+6 檳榔攤」，見甲○○獨自一人照顧檳榔攤之生
    意，即佯稱欲購買13罐啤酒、1 瓶保力達藥酒及新臺幣（下
    同）100 元檳榔等商品，並要求甲○○以紙箱包裝，趁甲○○拿取商品包裝不注意之際，打開該檳榔攤收銀臺之抽屜，
    徒手竊取甲○○所有之行動電話1 支（OKWAP 牌A263型，含
    SIM 卡，門號：0000000000號），得手後即騎乘機車逃逸；
    丙○○復承前概括犯意，於同日19時許，在同前路段南下
    車道之「筑雨軒」檳榔攤，以同一手法，向店員楊婉茹佯以
    欲購買25罐啤酒及3 瓶保力達藥酒等商品，趁戊○○拿取商
    品不注意之際，徒手竊取戊○○置於檳榔攤桌上之現金
    1,500 元及行動電話2 支（OKWAP 牌163 型，含SIM 卡，門
    號：0000000000號及innostream牌i2100 型，含SIM 卡，門
    號：0000000000號），得手後即騎乘機車逃逸。嗣經楊婉茹
    報警後，經警循線查悉上情。案經屏東縣警察局枋寮分局報
    請臺灣屏東地方法院檢察官偵查起訴。
二、證據能力：
（一）按「被告以外之人於審判中有下列情形之一，其於檢察事
      務官、司法警察官或司法警察調查中所為之陳述，經證明
      具有可信之特別情況，且為證明犯罪事實之存否所必要者
      ，得為證據：三、滯留國外或所在不明而無法傳喚或傳喚
      不到者。」；「被告以外之人於審判外之陳述，雖不符前
      4 條之規定，而經當事人於審判程序同意作為證據，法院
      審酌該言詞陳述或書面陳述作成時之情況，認為適當者，
      亦得為證據。當事人於法院調查證據時，知有第159 條第
      1 項不得為證據之情形，而未於言詞辯論終結前聲明異議
      者，視為有前項之同意」，刑事訴訟法第159 條之3 第1
      款、第159 條之5 分別定有明文，查本件證人即被害人戊○○經本院傳喚未到庭，再經警前往拘提，其祖父表示其
      於今年3 月間離家後即失去連絡，有屏東縣警察局枋寮分
      局函附拘提報告書1 份為憑，足認證人楊婉茹確係所在不
      明而傳喚不到，而其於警詢中就本案所為證述較接近案發
      時點，記憶應較為清晰，憑信性甚高，且當時未直接面對
      被告丙○○，心理較為篤定，壓力較小，據實陳述之可能
      性亦高，況觀以其於警詢中多次證述內容，對基本事實之
      證述始終一致，應認其於警詢之證述具有可信之特別情況
      ，基於發見真實之需求，而為證明本案犯罪事實之存否所
      必要，依前揭規定，應認有證據能力；又證人即被告之友
      人周志常及被害人甲○○於警詢時之證述，雖不符刑事訴
      訟法第159 之1 至之4 之規定，惟公訴人及被告於本院準
      備程序及審理程序中就此部分之證據能力均表示沒有意見
      ，且迄於言詞辯論終結前亦未聲明異議。本院審酌渠等陳
      述及證據資料作成時之情況，核無違法取證或其他瑕疵，
      認為以之作為證據為適當，上開證人於審判外之陳述及相
      關證據資料，自得做為證據。
（二）次按92年2 月6 日修正公布，於同年9 月1 日起施行之刑
      事訴訟法第158 條之3 規定：「證人、鑑定人依法應具結
      而未具結者，其證言或鑑定意見，不得作為證據」，是自
      92年9 月1 日起，證人除有同法第186 條第1 項規定不得
      令具結之情形外，均應令具結，否則其證言即不具證據能
      力，不得採為判決基礎。而被害人乃被告以外之第三人，
      本質上屬於證人，其陳述被害經過時，亦應依上揭人證之
      法定偵查、審判程序具結陳述，方得作為證據。而本案證
      人即被害人甲○○、楊婉茹於檢察官偵查時，曾經傳喚到
      庭作證，依卷內資料，該2 人亦無不得令具結之情形，然
      檢察官並未令其具結，揆諸前開說明，渠等於偵訊時所為
      證言，自無證據能力。
三、論罪之理由：
    訊據被告矢口否認有何竊盜犯行，辯稱：檳榔攤有階梯，伊
    左腳曾受傷，不能爬、跑，不可能上去偷東西云云。經查：
（一）前開編號部分之犯罪事實、業據證人即被害人林淑芬於
      警詢及本院審理時證稱：當天被告第一次來是買煙，同一
      天約幾分鐘後，被告又來檳榔攤內，說要買13罐啤酒、1
      瓶保力達及100 元的檳榔，叫我用箱子裝，說等一下要來
      拿，我一轉身，就發現我抽屜裡的手機不見了，這個人來
      買東西前，我的手機還在，我當時本來還在使用手機通話
      ，他第一次來至第二次中間無其他客人等語明確；前開編
      號部分之犯罪事實，則據證人即被害人楊婉茹證稱：93
      年2 月27日19時許，1 名不詳男子騎機車（未熄火）停在
      檳榔攤旁，下車說要買罐裝啤酒25瓶、3 瓶保力達，我打
      開冰箱要拿啤酒時，聽到桌上有聲音，轉頭一看，就看到
      該男子右手拿我放在桌上的手機2 支，左手拿桌上的現金
      紙鈔100 元共15張，我問該男子要作什麼，要拿回我的手
      機，2 人有拉扯，我力量不及該男子，該男子就騎機車逃
      逸了等語綦詳。
（二）證人楊婉茹於93年2 月27日遭竊後，即於同日23時許報警
      並接受警詢，當時即對被告身形、特徵清楚描述：身高約
      173 公分、黑色皮膚、黑髮留3 、4 分頭、年齡約30至40
      歲、身穿黑色外套（風衣）、黑色西裝褲、著拖鞋、操閩
      南語口音等，均與被告丙○○之身形、特徵大致相符，且
      與其後另一被害人甲○○於警詢時描述被告之外貌為身高
      約170 公分、留平頭、身材壯壯的、膚黑、走路有點跛腳
      、著黑色長褲及黑色風衣外套等，亦屬相符，其2 人就其
      中被告於案發當日衣著部分之證述，並與證人即被告友人
      周志常之證述互核亦屬相符。此外，證人楊婉茹於案發翌
      日（28日）再前往警局，即由警員提供屏東縣數個鄉的犯
      罪人資料予其指認，並在茄冬鄉部分指認到被告丙○○涉
      案，且經警方清查附近檳榔攤有無類似情形後，有1 間檳
      榔攤亦表示有遭竊之情，再經提供上開犯罪人資料予被害
      人甲○○指認，亦指認被告丙○○犯案；經警方據以向本
      院聲請搜索票而於同年3 月1 日查獲被告，並扣得被告持
      有之黑色長袖外套1 件後，均再經證人楊婉茹及甲○○確
      認無訛等情，亦據證人即本案承辦警員乙○○、丁○○於
      本院審理時結證屬實。參以證人楊婉茹、甲○○均與被告
      素不相識，並無蓄意構陷被告入罪之理，且證人楊婉茹案
      發時曾與被告正面拉扯，證人甲○○則於同日見到被告2
      次，並均迭經指認被告之犯罪人資料、本人、衣著等不移
      ，應認其2 人之指證均堪採信。
（三）被告雖以前詞置辯，並請求本院調閱其就診資料，惟依茂
      隆骨科醫院函覆本院之內容，被告於該院就診時間係於92
      年9 月3 日，距本案案發時已相隔5 月有餘，有茂隆骨科
      94年7 月29日茂字第940072915 號函可稽，尚難據此論斷
      被告於案發時之行動能力為何。又依卷附照片所示，「
      3+6 檳榔攤」並無階梯，「筑雨軒」檳榔攤雖有階梯，惟
      階梯亦僅2 級，高度甚低，且依證人楊婉茹之證述，被告
      案發時僅係站立於檳榔攤旁，並未進入檳榔攤，是被告當
      時縱因腿疾而無法攀爬樓梯，亦不影響其為本案之竊盜犯
      行。又被告雖另以其所騎乘者為紅色重型機車，與證人楊
      婉茹、甲○○所指述之黑色豪邁重型機車不同置辯，然證
      人楊婉茹、甲○○既均已對被告涉犯本案竊盜犯行指認明
      確，已如前述，且被告犯案所使用之交通工具本非一定，
      亦與本案主要犯罪事實無涉，是本件雖未查得其犯案實際
      上所使用之機車，然此尚不足以為被告有利之認定。
（四）末查，被告於警詢時先辯稱：伊自93年2 月26日上午8 時
      許即與友人周志常在一起，未曾離開，至同年月28日上午
      4 時許才回伊住處睡覺等語，於檢察官第一次偵訊時仍堅
      稱93年2 月27日當日整天都與周志常在一起，嗣於94年3
      月20日檢察官第二次偵訊時始改稱當天有跟周志常在一起
      ，在下午就離開了等語；惟證人周志常於93年3 月1 日接
      受警詢時即證稱：被告於94年2 月26日下午16時許至伊住
      處找伊，嗣於93年2 月27日下午17時許即離開，伊之後就
      去上班了，至翌日凌晨4 時許才下班，其間被告沒有再來
      找伊等語明確，可見被告供詞反覆矛盾，且與事實不符，
      不足採信。
（五）綜上所述，被告所辯均屬畏罪卸責之詞，洵無足採。本件
      事證明確，被告犯行堪以認定，應予依法論科。
四、論罪科刑：
    核被告所為，係犯刑法第320 條第1 項之竊盜罪。被告先後
    2 次竊盜犯行，時間緊接、手法相同，所犯構成要件相同之
    罪名，顯係基於概括犯意反覆為之，應依連續犯之規定，論
    以一罪，並加重其刑。又被告前因違反麻醉藥品管理條例及
    肅清煙毒條例案件，經本院以82年度訴字第665 號判決分別
    判處有期徒刑6 月、3 年6 月，並定應執行有期徒刑3 年10
    月確定，嗣經假釋出監；又因違反肅清煙毒條例及麻醉藥品
    管理條例案件，分別經臺灣高等法院高雄分院以86年度上訴
    字第910 號判決判處有期徒刑3 年8 月、褫奪公權3 年及本
    院以86年度易字第1157號判決判處有期徒刑7 月確定，2 案
    並經定應執行刑為有期徒刑4 年、褫奪公權3 年確定，前案
    假釋並因而遭撤銷，2 者接續執行，於89年4 月6 日因縮短
    刑期假釋出監；嗣再因施用毒品案件而遭撤銷假釋，於92年
    7 月31日縮刑期滿執行完畢，有臺灣高等法院被告前案紀錄
    表1 份為憑，其於有期徒刑執行完畢後，5 年以內再犯本件
    有期徒刑以上之罪，為累犯，應依刑法第47條規定加重其刑
    ，並依法遞加之。爰審酌被告素行不良，雖本案竊得財物價
    值非鉅，惟一再飾詞狡辯，未見具體悔意之態度等一切情狀
    ，量處如主文所示之刑。至扣案之黑色長袖外套1 件，係一
    般日常蔽體禦寒之物，與本案並無直接關係，且據被告供稱
    並非其所有，爰不予諭知沒收。
據上論斷，應依刑事訴訟法第299 條第1 項前段，刑法第56條、
第320 條第1 項、第47條、罰金罰鍰提高標準條例第1 條前段，
判決如主文。
本案經檢察官葉容芳到庭執行職務。
中    華    民    國    95    年    1     月    5     日
               刑事第五庭  審 判 長  法  官   石家禎
                                     法  官   楊文廣
                                     法  官   李宜娟
以上正本證明與原本無異。
如不服本判決應於收受本判決送達後10日內向本院提出上訴書狀
，其未敘述上訴理由者，並得於提起上訴後10日內向本院補提理
由書狀（均須按他造當事人之人數附繕本）「切勿逕送上級法院
」
中    華    民    國    95    年    1     月    10    日
                                     書記官   林香如
附錄本案論罪法條
刑法第320條第1項；
意圖為自己或第三人不法之所有，而竊取他人之動產者，為竊盜
罪，處五年以下有期徒刑、拘役或五百元以下罰金。


司法院資訊處製作；財團法人民間司法改革基金會備份。
